最高法院刑事判決　　　　　　九十四年度台上字第一三八六號
　　上　訴　人　台灣高等法院檢察署檢察官
　　被　　　告　甲○○
　　　　　　　　　　　　號
　　選任辯護人　余鐘柳律師
上列上訴人因被告誣告案件，不服台灣高等法院中華民國九十一
年四月三十日第二審判決（九十一年度上訴字第七五０號，起訴
案號：台灣基隆地方法院檢察署九十年度偵字第二五七九號），
提起上訴，本院判決如下：
　　主　文
上訴駁回。
　　理　由
按刑事訴訟法第三百七十七條規定，上訴於第三審法院，非以判
決違背法令為理由，不得為之。是提起第三審上訴，應以原判決
違背法令為理由，係屬法定要件。如果上訴理由狀並未依據卷內
訴訟資料，具體指摘原判決不適用何種法則或如何適用不當，或
所指摘原判決違法情事，顯與法律規定得為第三審上訴理由之違
法情形，不相適合時，均應認其上訴為違背法律上之程式，予以
駁回。本件原判決以公訴意旨略稱：被告甲○○與葉俊郎均為台
北縣瑞芳鎮地區農會（下稱瑞芳農會）第七屆三港村農事小組會
員代表候選人，林讚枝為瑞芳農會總幹事。被告明知葉俊郎係第
七屆瑞芳農會會員代表候選人，乃意圖散布於眾，並意圖使林讚
枝、葉俊郎受刑事處分，於民國九十年二月二十日，向台灣基隆
地方法院檢察署指摘「葉俊郎未登記為農會會員代表候選人，詎
於競選活動開始，葉俊郎之胞弟葉俊傑自忖實力不足以當選，乃
勾結林讚枝變更候選人為葉俊郎」等足以毀損林讚枝等人名譽之
事，並請求偵辦林讚枝等人涉犯偽造文書罪嫌（該案業經不起訴
處分確定），因認被告涉有刑法第一百六十九條第一項、第三百
十條第一項之罪嫌等語。經審理結果，以被告於瑞芳農會第七屆
農事小組會員代表參選登記截止之日即九十年二月八日下午五時
許，前往「台北縣瑞芳鎮議員國代聯合服務處」，向林國珍索取
登記參選名單；同日下午七時許，林國珍接獲二張傳真資料，但
因傳真內容模糊不清，經林國珍以電話向瑞芳農會查詢核對，補
記「葉俊傑」等文字模糊不清之處，然後交予被告，業據林國珍
結證屬實，核與被告所辯相符，並有該傳真資料足證。參酌瑞芳
農會確於當日下午五、六時許，由高榮峰將參選登記名單傳真給
報社記者，且傳真資料上除藍筆書寫之姓名部分有誤外，其格式
與當日傳真予報社記者之名單相同，亦據高榮峰、連麗香證述無
訛，堪信林國珍所為之證言不虛。又上開選舉後，被告在雙溪車
站適遇吳育隆，吳育隆告以其原欲參選農會代表，因農會會員資
格遭瑞芳農會變更，經向台北縣政府申覆結果，發現台北縣政府
覆函內列有「葉俊傑」其人等情，亦據吳育隆證述綦詳，復有台
北縣政府函及申覆書為憑，並經第一審法院向台北縣政府函查無
訛。被告辯稱其依林國珍、吳育隆提供之登記參選名單及台北縣
政府函文等資料，致認登記之參選人為「葉俊傑」，迨競選活動
開始，發覺係「葉俊郎」參選而非「葉俊傑」，因而懷疑林讚枝
等人共同偽造文書變更參選人，提出告訴，主觀上並無誣告、誹
謗之犯意。再，葉俊郎之戶口內確有「葉正吉」，與「葉俊傑」
之閩南語發音相近，足使被告主觀上發生誤認，尚難以其與葉俊
郎係同村居民，且未向瑞芳農會查證，遽為不利之論斷。又被告
對林讚枝等人所為之告訴，雖經自由時報加以報導，但無從證明
係何人提供該報導資料予記者，而依被告當時持有之資料觀之，
亦有相當理由確信其告訴之內容為真實，尚無從以誹謗罪相繩，
因認不能證明被告犯罪，爰維持第一審諭知被告無罪之判決，駁
回檢察官在第二審之上訴，已綜合卷內全部訴訟資料，並引用第
一審判決記載之證據及理由，詳加斟酌論敘，從形式上觀察，核
無判決違背法令之情形存在。復查原判決引用第一審判決採憑之
台北縣政府九十年十月三十一日九十北府農輔字第三七八四四一
號函，旨在說明其函文內確有「葉俊傑」之記載（見原判決第二
面第十五行至第十七行、第一審判決第五面第十八行至第六面第
六行）；至此項記載之根據，究係台北縣政府主動向林慶祺查詢
，或林慶祺自行告知，與原判決所為之論斷不生影響，不得以原
判決引敘上開函文內容之用語稍有差異，以詞害義，任意指摘為
違法，而執為第三審上訴之合法理由。另上訴意旨其餘所稱林國
珍之證言顯屬虛偽，台北縣政府上開函文之內容與本案無關，不
得採為判決之基礎等語，漫就原審取捨證據及判斷其證明力職權
之適法行使，及判決內已明白論斷之事項，憑己見為不同之評價
，砌詞指摘，均與法律規定得為第三審上訴理由之違法情形，不
相適合，其上訴為違背法律上之程式，應予駁回。
據上論結，應依刑事訴訟法第三百九十五條前段，判決如主文。
中　　華　　民　　國　九十四　年　　三　　月　二十四  日
                      最高法院刑事第三庭
                          審判長法官  紀　俊　乾
                                法官  黃　正　興
                                法官  劉　介　民
                                法官  陳　東　誥
                                法官  孫　增　同
      本件正本證明與原本無異
                                      書  記  官
中　　華　　民　　國　九十四　年　　三　　月　二十八  日
                                                  Ｒ
